智慧財產及商業法院民事裁定  
110年度商暫字第12號
聲  請  人  玉璟有限公司                          
法定代理人  洪德能              
聲  請  人  台灣鋼鐵股份有限公司


法定代理人  王炯棻              
上二人共同
代  理  人  楊舜麟律師
            林正疆律師
相  對  人  宏遠證券股份有限公司


法定代理人  姜克勤              
相  對  人  中國信託商業銀行股份有限公司


法定代理人  利明献              
相  對  人  國票綜合證券股份有限公司


法定代理人  洪三雄              
相  對  人  臺灣集中保管結算所股份有限公司

法定代理人  林修銘              
上列聲請人因與相對人間定暫時狀態之處分事件，聲請緊急處置
，本院裁定如下：
    主  文
聲請駁回。
聲請費用由聲請人負擔。
    理  由
一、聲請意旨略以：聲請人玉璟有限公司（下稱玉璟公司）為第
    三人光洋應用材料科技股份有限公司（下稱光洋科公司）之
    股東及董事，聲請人台灣鋼鐵股份有限公司（下稱台鋼公司
    ）為光洋科公司之股東，並由林○○擔任法人代表董事。第三
    人吳○○為光洋科公司之獨立董事，吳○○原定於民國110 年12
    月27日召集該公司110 年第一次股東臨時會（下稱系爭股東
    臨時會），其委託相對人宏遠證券股份有限公司（下稱宏遠
    證券公司）之股務代理部辦理系爭股東臨時會股務事務；由
    相對人中國信託商業銀行股份有限公司（下稱中信銀行）、
    國票綜合證券股份有限公司（下稱國票證券公司）徵求及收
    取系爭股東臨時會委託書，另向相對人臺灣集中保管結算所
    股份有限公司（下稱集保公司）申請開放「電子投票平台」
    供系爭股東臨時會採行電子方式行使表決權。聲請人前向本
    院聲請禁止吳○○召集系爭股東臨時會，經本院於110 年12月
    8 日以110 年度商暫字第7 號民事裁定（下稱系爭裁定）裁
    准，聲請人持向臺灣臺南地方法院（下稱臺南地院）供擔保
    聲請強制執行，臺南地院以110 年12月13日南院武110 司執
    全北字第343 號執行命令（下稱系爭執行命令）禁止吳○○召
    集系爭股東臨時會。吳○○於系爭裁定後，即可由同日之新聞
    報導知悉系爭裁定內容，詎其故意於110 年12月10日遷移戶
    籍至長期無人居住之地址，更終止委任先前委任之程序代理
    人，以拒收系爭裁定、系爭執行命令方式，規避系爭裁定效
    力，並繼續召集系爭股東臨時會，惟系爭股東臨時會既經本
    院以系爭裁定禁止召集，吳○○應無繼續辦理該次股東會股務
    事務、委託書徵求及電子投票等事宜必要，其若執意召集會
    議，應屬無召集權人召集會議，縱作成決議，亦屬無效，衍
    生之委外處理股務代理、租借場地、保全等費用及其他人事
    成本及耗費時間，均屬無益之違法支出，影響聲請人及光洋
    科公司其他股東權益，將致股東疲於提訴，有害司法公益資
    源，影響層面甚廣，且難以回復。故若任由相對人配合吳○○
    召集系爭股東臨時會，不僅使系爭裁定及系爭執行命令效力
    無法落實，更致系爭裁定原可防免聲請人所受損害，及對光
    洋科公司及其股東、交易相對人重大且難以回復之損害無法
    達成，故本件有禁止相對人協助吳○○召集系爭股東臨時會之
    定暫時狀態處分之必要與急迫性，又因該股東臨時會將於11
    0 年12月27日召集，爰依民事訴訟法第538 條之1 第1 項規
    定，聲請於本件定暫時狀態之處分裁定前，先為如處分聲明
    內容之緊急處置。並聲明：（一）禁止宏遠證券公司之股務
    代理部辦理系爭股東臨時會之股務事宜，包含開會通知書補
    發、委託書統計驗證、股東辦理委託出席、股東臨時會當日
    之股東報到程序、選舉票暨表決票印製及發放與討論及選舉
    事項之結果與議案表決統計。（二）禁止中信銀行徵求及收
    取吳○○召集系爭股東臨時會之股東委託書、出席系爭股東臨
    時會及辦理報到程序。（三）禁止國票證券公司徵求及收取
    吳○○召集系爭股東臨時會之股東委託書、出席系爭股東臨時
    會及辦理報到程序。（四）禁止集保公司繼續開放吳○○召集
    系爭股東臨時會使用「電子投票平台」。
二、按於爭執之法律關係，為防止發生重大之損害或避免急迫之
    危險或有其他相類之情形而有必要時，得聲請為定暫時狀態
    之處分。前項裁定，以其本案訴訟能確定該爭執之法律關係
    者為限。法院為第1 項裁定前，應使兩造當事人有陳述之機
    會。法院為前條第1 項裁定前，於認有必要時，得依聲請以
    裁定先為一定之緊急處置，其處置之有效期間不得逾7 日。
    民事訴訟法第538 條第1 、2 、4 項、第538 條之1 第1 項
    前段分別定有明文。蓋因聲請定暫時狀態之處分，其必要性
    如何，恐一時不易為正確之判斷，法院於裁定前，應使兩造
    當事人陳述意見，審理須費時日，為恐緩不濟急，導致危害
    發生或擴大，前開規定明定法院認有必要時，得依聲請以裁
    定先為一定之緊急處置。而所謂「認有必要」之意，應係指
    法院認為於聲請人所提定暫時狀態之處分聲請作出裁定前，
    若不先為一定之緊急處置，將導致重大損害或急迫危險發生
    或擴大而言。
三、聲請人主張上揭事實，固提出系爭股東臨時會於公開資訊觀
    測站之召集公告、系爭裁定、系爭執行命令、系爭裁定後吳
    ○○接受採訪之新聞報導、吳○○戶籍謄本、吳○○送達地址之建
    物登記謄本及送達地址現況照片、吳○○終止系爭裁定中委任
    程序代理人之書狀、吳○○為召集系爭股東臨時會之委託書徵
    求人徵求資料、股市徵求資訊相關資料、系爭股東會相關報
    導資料等文件為證（見本院卷第47至142 頁）。惟查，本院
    已以系爭裁定禁止吳○○召集系爭股東臨時會，聲請人持系爭
    裁定供擔保向臺南地院聲請強制執行，臺南地院以系爭執行
    命令禁止吳○○召集股東臨時會，並將系爭執行命令送達吳○○
    、第三人光洋科公司、主管機關（金融監督管理委員會、金
    融監督管理委員會證券期貨局）、財團法人中華民國證券櫃
    臺買賣中心、宏遠證券公司股務代理部、集保公司，則聲請
    人因系爭裁定之前開強制執行，已可防免系爭股東臨時會召
    集所生損害，及對光洋科公司、其股東、與之交易相對人所
    生損害。至聲請人所稱相對人於系爭股東臨時會前所為「協
    助」召集行為，應係相對人各自本於與吳○○間契約關係之履
    約行為，縱宏遠證券公司之股務代理部繼續辦理系爭股東臨
    時會之股務事宜；中信銀行、國票證券公司繼續徵求及收取
    吳○○召集系爭股東臨時會之股東委託書、集保公司繼續開放
    吳○○召集系爭股東臨時會使用「電子投票平台」，然系爭股
    東臨時會既經本院禁止召集，聲請人所稱委外處理股務代理
    、租借場地、保全等費用及其他人事成本等，自難謂屬聲請
    人、光洋科公司其他股東所應負擔費用範疇，亦難認聲請人
    因此將受有何重大損害或急迫危險。至吳○○將來是否確實違
    反本院系爭裁定召集系爭股東臨時會，進而作成選舉董事或
    獨立董事決議，其決議之效力仍待將來訴訟實體判斷，並不
    生光洋科公司即時無權代理或與交易對象間法律關係陷於不
    確定狀態之重大損害或急迫危險。是聲請人聲請於本院核發
    定暫時狀態之處分裁定前，准為禁止相對人為前開聲明內容
    之緊急處置，核與前開規定不合，不應准許。
四、據上論結，本件聲請為無理由，爰裁定如主文。
中　　華　　民　　國　　110 　年　　12　　月　　21　　日
                        商業第一庭
                            審判長法  官  林欣蓉　　　　　　      法  官　吳靜怡　　　　
                                  法  官　湯千慧
以上正本係照原本作成。
如不服本裁定應於送達後10日內向本院提出抗告狀，並繳納抗告
費新臺幣1,000元。
中　　華　　民　　國　　110 　年　　12　　月　　21　　日
                                  書記官  林佳蘋